【裁判字號】    99,易,668
【裁判日期】    990322
【裁判案由】    毒品危害防制條例
【裁判全文】
臺灣臺北地方法院刑事判決               99年度易字第668號
公  訴  人  臺灣臺北地方法院檢察署檢察官
被      告  甲○○
上列被告因毒品危害防制條例案件，經檢察官提起公訴（99年度
毒偵字第510 號），本院判決如下：
    主  文
甲○○施用第二級毒品，累犯，處有期徒刑陸月，如易科罰金，
以新臺幣壹仟元折算壹日。
    事  實
一、甲○○曾因施用毒品案件，經臺灣士林地方法院92年度毒聲
    字第1074號裁定送觀察、勒戒後，因認無繼續施用毒品之傾
    向，由臺灣士林地方法院檢察署檢察官於民國92年12月24日
    以92年度毒偵字第1332號為不起訴處分確定，甲○○於92年
    12月26日釋放出所；又因施用毒品及竊盜案件，先後經臺灣
    苗栗地方法院94年度易字第406 號刑事判決判處有期徒刑5
    月、經本院94年度易字第2091號刑事判決判處有期徒刑8 月
    ，分別確定在案，嗣經本院以96年度聲減字第194 號裁定分
    別減為有期徒刑2 月15日、4 月，並應執行有期徒刑5 月，
    甲○○於95年9 月1 日入監服刑，至96年7 月16日縮刑期滿
    執行完畢。甲○○復於97年12月21日再犯施用毒品案件，經
    本院以98年度易字第510 號刑事判決判處有期徒刑5 月確定
    ，現在監執行中；又於98年3 月13日、98年5 月12日再犯施
    用毒品案件，經本院以98年度易字第1832號刑事判決判處有
    期徒刑6 月，尚未確定。
二、詎甲○○猶不知悔改，復基於施用第二級毒品安非他命之犯
    意，於98年12月18日、19日某時，在臺北市○○區○○路4
    段699 號2 樓租屋處，以點火燒烤吸食煙霧之方式，施用第
    二級毒品安非他命1 次。嗣經警攔查並經甲○○同意採集其
    尿液送驗，呈甲基安非他命陽性反應，始悉上情。
三、案經臺北市政府警察局萬華分局移請臺灣臺北地方法院檢察
    署檢察官偵查起訴。
    理  由
一、前開犯罪事實，業據被告甲○○於檢察官偵訊時及本院訊問
    時坦承不諱（見偵查卷第24頁、本院卷第20頁反面至第21頁
    ），被告為警查獲後所採集之尿液，經以氣相層析質譜儀檢
    驗結果，確呈甲基安非他命陽性反應，此有臺灣尖端先進生
    技醫藥股份有限公司濫用藥物檢驗報告附卷足憑（見偵查卷
    第31頁）；按安非他命經口服投與後，約70％於20小時內自
    尿中排出，約90％於96小時內自尿中排出，如僅憑尿液中呈
    安非他命陽性反應，並無法確實推算吸食時間距採集時間之
    長短，惟依上述資料推斷，最長可能不會超過4 日，有行政
    院衛生署藥物食品檢驗局81藥檢壹字第001156號函可憑，為
    本院職務上所已知之事實。據此足認本案被告確於為警採尿
    前96小時內之某時（不含查獲後至採尿前之時間），有施用
    安非他命之犯行。綜上，堪認被告自白與事實相符。又查被
    告曾因施用毒品案件，經臺灣士林地方法院92年度毒聲字第
    1074號裁定送觀察、勒戒後，因認無繼續施用毒品之傾向，
    由臺灣士林地方法院檢察署檢察官於92年12月24日以92年度
    毒偵字第1332號為不起訴處分確定，被告於92年12月26日釋
    放出所；又因施用毒品及竊盜案件，先後經臺灣苗栗地方法
    院94年度易字第406 號刑事判決判處有期徒刑5 月、經本院
    94年度易字第2091號刑事判決判處有期徒刑8 月，分別確定
    在案，嗣經本院以96年度聲減字第194 號裁定分別減為有期
    徒刑2 月15日、4 月，並應執行有期徒刑5 月，被告於95年
    9 月1 日入監服刑，至96年7 月16日縮刑期滿執行完畢；復
    於97年12月21日再犯施用毒品案件，經本院以98年度易字第
    510 號刑事判決判處有期徒刑5 月確定，現在監執行中；又
    於98年3 月13日、98年5 月12日再犯施用毒品案件，經本院
    以98年度易字第1832號刑事判決判處有期徒刑6 月，尚未確
    定等情，有臺灣高等法院被告前案紀錄表附卷可參（見本院
    卷第22至36頁）。按毒品危害防制條例於92年7 月9 日修正
    公布，自93年1 月9 日施行，其中第20條、第23條將施用毒
    品之刑事處遇程序，區分為「初犯」及「5 年內再犯」、「
    5 年後再犯」；依其立法理由之說明：「初犯」，經觀察、
    勒戒或強制戒治後，應為不起訴處分或不付審理之裁定；經
    觀察、勒戒或強制戒治執行完畢釋放後，「5 年內再犯」者
    ，因其再犯率甚高，原實施之觀察、勒戒及強制戒治既已無
    法收其實效，爰依法追訴或裁定交付審理。至於經觀察、勒
    戒或強制戒治執行完畢釋放後，「5 年後再犯」者，前所實
    施之觀察、勒戒或強制戒治已足以遮斷其施用毒品之毒癮，
    為期自新及協助其斷除毒癮，仍適用「初犯」規定，先經觀
    察、勒戒或強制戒治之程序；從而依修正後之規定，僅限於
    「初犯」及「5 年後再犯」2 種情形，始應先經觀察、勒戒
    或強制戒治程序；倘被告於5 年內已再犯，經依法追訴處罰
    ，縱其第3 次（或第3 次以上）再度施用毒品之時間，在初
    犯經觀察、勒戒或強制戒治執行完畢釋放5 年以後，已不合
    於「5 年後再犯」之規定，且因已於「5 年內再犯」，顯見
    其再犯率甚高，原實施觀察、勒戒或強制戒治，已無法收其
    實效，即應依該條例第10條處罰（最高法院95年度第7 次刑
    事庭會議、97年度第5 次刑事庭先後著有決議可資參照）。
    是本案被告固於前次觀察、勒戒執行完畢釋放後5 年以後始
    犯本案施用毒品之罪，惟被告於此5 年內屢次再犯施用毒品
    之罪，揆諸前揭最高法院決議意旨，被告已無再送觀察勒戒
    或強制戒治之必要，應逕科以刑罰處罰。綜上，本案事證明
    確，被告施用安非他命之犯行，洵堪認定，應依法論罪科刑
    。
二、核被告所為，係犯毒品危害防制條例第10條第2 項施用第二
    級毒品罪。其持有第二級毒品之低度行為為施用毒品之高度
    行為所吸收，不另論罪。再查，被告因施用毒品及竊盜案件
    ，先後經臺灣苗栗地方法院94年度易字第406 號刑事判決判
    處有期徒刑5 月、經本院94年度易字第2091號刑事判決判處
    有期徒刑8 月，分別確定在案，嗣經本院以96年度聲減字第
    194 號裁定分別減為有期徒刑2 月15日、4 月，並應執行有
    期徒刑5 月，被告於95年9 月1 日入監服刑，至96年7 月16
    日縮刑期滿執行完畢等情，有臺灣高等法院被告前案紀錄表
    在卷足徵（見本院卷第22至36頁），是被告於前次徒刑之執
    行完畢後，5 年以內故意再犯本案有期徒刑以上之罪，為累
    犯，應加重其刑。爰審酌：被告曾因施用毒品而觸法，經觀
    察勒戒及徒刑執行完畢，仍不知悔悟，且施用毒品非但戕害
    身心，亦可能因此危害社會秩序，惟念被告犯罪後坦承犯行
    ，庭訊時態度尚可等一切情狀，認為檢察官求刑適當（見本
    院卷第21頁），爰量處如主文所示之刑，並諭知易科罰金之
    折算標準，以示懲儆。
據上論斷，應依刑事訴訟法第284 條之1 、第299 條第1 項前段
，毒品危害防制條例第10條第2 項，刑法第11條前段、第47條第
1 項、第41條第1 項前段，判決如主文。
本案經檢察官葉芳秀到庭執行職務。
中    華    民    國    99    年    3     月    22    日
                  刑事第六庭  法  官  林晏如
上正本與原本無異。
如不服本判決，應於判決送達後10日內，向本院提出上訴狀。
                              書記官  楊盈茹
中    華    民    國    99    年    3     月    22    日
附錄本案論罪科刑法條全文：
毒品危害防制條例第10條
施用第一級毒品者，處 6 月以上 5 年以下有期徒刑。
施用第二級毒品者，處3 年以下有期徒刑。

司法院資訊處製作；財團法人民間司法改革基金會備份。
